【裁判字號】    97,易,1166
【裁判日期】    970528
【裁判案由】    詐欺
【裁判全文】
臺灣臺北地方法院刑事判決              97年度易字第1166號
公  訴  人  臺灣臺北地方法院檢察署檢察官
被      告  甲○○
上列被告因詐欺案件，經檢察官提起公訴（97年度偵字第4676號）
，被告於準備程序中就被訴事實為有罪之陳述，經本院合議庭裁
定依簡式審判程序審理，本院判決如下：
    主  文
甲○○幫助共同意圖為自己不法之所有，以詐術使人將本人之物
交付，處拘役參拾日，如易科罰金，以新台幣壹仟元折算壹日。
    事  實
一、甲○○前於民國92年間因妨害風化案件經臺灣板橋地方法院
    以90年度訴字第1176號判決有期徒刑1年6月，緩刑 5年確定
    ，於緩刑期內。甲○○明知申請帳戶使用係輕而易舉之事，
    一般人無故取得他人金融帳戶使用之行徑常與財產犯罪之需
    要密切相關，而可預見該名不自行申辦帳戶使用反四處蒐集
    他人存摺之人，可能係遂行不法所有意圖用以詐騙他人，又
    對於提供帳戶予他人使用雖無必引發他人萌生犯罪之確信，
    但仍以縱若有人持以犯罪亦不違反其本意，而基於幫助詐騙
    份子向他人詐取財物之犯意，因適逢失業而無收入，於96年
    7月11日下午4時30分許，在臺北市大同區○○○路與哈密街
    之萊爾富便利商店前，將其前於上海商業銀行三民分行（位
    於臺北市松山區○○○路○段141號）所開設之帳號00000000
    000000帳戶存摺、金融卡及提款卡密碼交予真實姓名年籍不
    詳之成年男子。嗣該名男子與所屬詐欺集團成員，共同基於
    為自己不法所有之犯意聯絡，由該詐欺集團成員之某真實姓
    名年籍不詳之成年女子，於96年 7月12日，化名「小蔓」利
    用MSN上網與乙○○聊天，並約當日下午3時許在臺北縣板橋
    市○○路 ○段與民生路口附近之臺北富邦銀行前見面，乙○
    ○依約前往後，化名「小蔓」之女子並未出面，而由該詐欺
    集團成員之另真實姓名年籍不詳之成年男子撥打乙○○電話
    ，向乙○○佯稱：「該名『小蔓』之女子係其大哥之女友，
    為何約該女子出去，若不依指示匯款，將派小弟至其住處搗
    亂」等語，乙○○誤信之而陷於錯誤並依指示，在臺北縣板
    橋市○○路○段 268號臺灣銀行板橋分行內，以ATM轉帳方式
    ，匯款共計新臺幣（下同）2萬4千元至甲○○上開帳戶內，
    旋由不詳人士悉數提領一空。嗣乙○○發覺受騙乃報警處理
    ，始循線查知上情。
二、案經臺北市政府警察局萬華分局報告臺灣臺北地方法院檢察
    署檢察官偵查起訴。
    理  由
一、訊據被告甲○○對於在上開時間、地點將所申請開立之上海
    商業銀行三民分行00000000000000帳戶存摺、金融卡及提款
    卡密碼交予真實姓名年籍不詳之成年男子使用，嗣被害人乙
    ○○因遭詐騙集團成員詐騙而將2萬4千元款項匯入被告上開
    帳戶等情，均坦承不諱（見本院審判筆錄第 3頁），核與被
    害人乙○○陳述遭詐騙集團詐騙而將款項匯入前開帳戶之情
    、證人即上海銀行承辦人員蔡寶蓮陳述該帳戶遭列警示帳戶
    後，被告前往上海商業銀行欲申請補發之情均相符合（見偵
    查卷第16、18、19頁），被告對於乙○○、蔡寶蓮於警詢中
    之陳述並無意見，本院審酌該陳述做成時之情況亦屬適當，
    依刑事訴訟法第159條之5第 1項均得作為證據，此外，並有
    臺灣銀行自動櫃員機明細表2紙、上海商業銀行晶片One卡/
    晶片金融卡補（換）發申請書、臨時對帳單等在卷可稽（見
    偵查卷第13至16、20、22、23頁），均可佐被告前開出於任
    意性之自白與事實相符，得採為認定事實之證據。本件事證
    明確，被告犯行已堪認定，應依法論科。
二、按幫助犯之成立，主觀上行為人須有幫助故意，客觀上須有
    幫助行為，意即需對於犯罪與正犯有共同之認識，而以幫助
    之意思，對於正犯資以助力，而未參與實施犯罪之行為者而
    言，最高法院75年度台上字第1509號、88年度台上字第1270
    號判決意旨均同此見解。是核被告將所有上開銀行帳戶（含
    存摺、提款卡、密碼）提供予不詳姓名年籍之人士，供其詐
    騙被害人財物，其顯係基於幫助他人詐取財物之犯意，且所
    為提供銀行存摺、提款卡及密碼予他人之行為，亦屬刑法詐
    欺罪構成要件以外之行為，被告既以幫助他人犯罪之意思而
    參與犯罪構成要件以外之行為，自應成立刑法第339條第1項
    詐欺取財罪之幫助犯，是核被告所為，係犯刑法第339條第1
    項、第30條第1項之幫助詐欺罪，並應依刑法第30條第2項之
    規定，按正犯之刑減輕之。又向被告收取帳戶之成年男子、
    化名「小蔓」之成年女子、向乙○○詐取財物之成年男子所
    屬詐騙集團等人間就上開詐欺犯行，有犯意聯絡及行為分擔
    ，均為共同正犯，亦附此說明。爰審酌被告前曾因妨害風化
    案件經臺灣板橋地方法院以90年度訴字第1176號判決有期徒
    刑1年6月，緩刑 5年確定，尚於緩刑期內之素行，有臺灣高
    等法院被告前案紀錄表可稽，犯罪後已坦承犯行，且已賠償
    被害人乙○○所受之損失，已有悔意，被害人乙○○亦表明
    願意原諒被告之意（見本院審判筆錄第 3頁），然提供帳戶
    予詐騙集團使用，所為已影響社會正常交易安全，增加被害
    人尋求救濟之困難，並使犯罪之追查趨於複雜，危害社會情
    節甚鉅等一切情狀，量處如主文所示之刑，並諭知易科罰金
    之折算標準。
據上論斷，應依刑事訴訟法第273條之1第1項、第299條第 1項前
段、刑法第339條第1項、第30條第1項、第2項、第41條第 1項前
段，刑法施行法第1條之1，判決如主文。
本案經檢察官陳重言到庭執行職務
中    華    民    國    97    年     5    月    28    日
                  刑事第四庭    法  官   黎惠萍
上正本證明與原本無異。
如不服本判決，應於判決送達後10日內向本院提出上訴狀（應抄
附繕本）。告訴人或被害人如對於本判決不服者，應具備理由請
求檢察官上訴，其上訴期間之計算係以檢察官收受判決正本之日
期為準。
                                書記官   張齡之
中    華    民    國    97    年    5     月    28    日
附錄本案論罪科刑法條全文
中華民國刑法第339條
（普通詐欺罪）
意圖為自己或第三人不法之所有，以詐術使人將本人或第三人之
物交付者，處5年以下有期徒刑、拘役或科或併科1千元以下罰金
。
以前項方法得財產上不法之利益或使第三人得之者，亦同。
前二項之未遂犯罰之。


司法院資訊處製作；財團法人民間司法改革基金會備份。
